【裁判字號】    98,簡上,261
【裁判日期】    981009
【裁判案由】    給付會款
【裁判全文】
臺灣高雄地方法院民事判決             98年度簡上字第261號
上  訴  人
即  原  告  乙○○
被上訴人即
被      告  甲○○
上列當事人間請求給付會款事件，上訴人對於民國98年2 月27日
本院高雄簡易庭97年度雄簡字第1716號第一審簡易判決提起上訴
，經本院於民國98年10 月1 日言詞辯論終結，判決如下：
    主  文
上訴駁回。
第二審訴訟費用由上訴人負擔。
    事實及理由
一、上訴人起訴主張：伊於民國96年7 月28日自訴外人郭弘仕受
    讓對於被上訴人新臺幣（下同）1,400,000 元活會會款債權
    （下稱系爭債權），並於96年8 月初偕同訴外人呂森富至被
    上訴人住處將系爭債權讓與通知乙事告知被上訴人之母許蘇
    寨，並與其商討如何還款，惟被上訴人於知悉系爭債權讓與
    後仍未對伊清償債務。為此，爰依會款及債權讓與之法律關
    係提起本訴，並聲明：被上訴人應給付上訴人1,400,000 元
    ，及自支付命令送達翌日起至清償之日止，按年息百分之5
    計算之利息。
二、被上訴人則以：伊對郭弘仕有系爭債務存在並不爭執，惟伊
    在不知郭弘仕將系爭債權讓與上訴人前，即與郭弘仕於96年
    10月2 日簽立和解書，以500,000 元達成和解，並已對郭弘
    仕清償完畢，嗣後方知上訴人主張受讓系爭債權乙事等語，
    資為抗辯，並聲明：駁回上訴人之訴。
三、原審經審理結果，為上訴人全部敗訴之判決，上訴人不服，
    提起上訴，除援用原審之主張及陳述外，並補稱：伊除告知
    許蘇寨外，亦委託友人持會款本票影本提示並轉知被上訴人
    伊已受讓債權乙事，時間是在96年10月以前等語，並於本院
    聲明：(一)原判決廢棄；(二)被上訴人應給付上訴人1,400,000
    元，及自支付命令送達翌日起至清償日止，按年息百分之5
    計算之利息。被上訴人則除援用原審主張及陳述外，並聲明
    ：上訴駁回。
四、本院得心證之理由：
  (一)上訴人主張其於96年7 月28日自郭弘仕受讓系爭債權，業據
    提出讓渡書為證（見原審卷第5 頁），且為兩造所不爭執，
    堪信為真。惟被上訴人辯稱其業於96年10月2 日與郭弘仕就
    系爭債權以500,000 元達成和解，且已清償完畢等語，並提
    出和解書1 紙為證（見原審卷第50頁），而該和解書之見證
    人即訴外人陳龍山雖已死亡無從到庭作證，惟觀之其上「郭
    弘仕」之簽名，與上訴人所提讓渡書之筆跡係屬相符，堪認
    確為郭弘仕所為，且證人即郭弘仕之配偶郭劉秀琴亦證稱郭
    弘仕之精神狀況迄至97年間均還不錯，神智清楚等語在卷（
    見原審卷第100 頁），又上訴人就被上訴人已清償和解書載
    所載500,000 元乙情並不爭執（見本院卷第42頁），且有郭
    弘仕出具予被上訴人收執之清償證明為證（見原審卷第104
    頁），據上等情，足認郭弘仕嗣後確有於96年10月2 日與被
    上訴人就系爭債權和解，且已經受清償完畢。
  (二)按當事人主張有利於己之事實者，就其事實有舉證之責任，
    民事訴訟法第277 條第1 項前段定有明文。又民事訴訟如係
    由原告主張權利者，應先由原告負舉證之責，若原告先不能
    舉證，以證實自己主張之事實為真實，則被告就其抗辯事實
    即令不能舉證，或其所舉證據尚有疵累，亦應駁回原告之請
    求（最高法院17年上字第917 號判例意旨參照）。本件上訴
    人主張在被上訴人與郭弘仕簽立和解書及清償前，即已將受
    讓系爭債權乙事告知被上訴人之母許蘇寨，由許蘇寨轉告被
    上訴人知悉，且另委託友人持會款本票提示與被上訴人並通
    知其已受讓系爭債權等語，然此為被上訴人所否認，自應由
    主張權利之上訴人就其所稱上開有利事實負舉證之責。然而
    ，上訴人就此迄未舉證以實其說，而證人即郭弘仕之同居人
    周玉梅亦證稱上訴人與郭弘仕確有就系爭債權簽署讓渡書，
    惟其對之後有無通知被上訴人並不清楚等語在卷（見原審卷
    第87頁至第88頁），則揆諸前揭法律規定及判例意旨，本件
    上訴人主張在被上訴人與郭弘仕就系爭債權和解並清償完畢
    前，被上訴人即已受系爭債權讓與之通知，尚屬無從證明，
    難信為真。
  (三)再按，債權之讓與，非經讓與人或受讓人通知債務人，對於
    債務人不生效力。債務人於受通知時，所得對抗讓與人之事
    由，皆得以之對抗受讓人。民法第297 條第1 項、第299 條
    第1 項分別定有明文。又民法第299 條第1 項所謂得對抗之
    事由，不以狹義之抗辯權為限，而應廣泛包括，凡足以阻止
    或排斥債權之成立、存續或行使之事由在內，蓋債權之讓與
    ，在債務人既不得拒絕，自不宜因債權讓與之結果，而使債
    務人陷於不利之地位（最高法院52年台上字第1085號判例意
    旨參照）。本件上訴人既無法證明被上訴人與郭弘仕就系爭
    債權和解並清償完畢前，被上訴人即已受系爭債權讓與之通
    知，則依前揭法律規定及判例意旨，縱然上訴人已受讓系爭
    債權，在被上訴人未受債權讓與之通知前，其讓與對被上訴
    人仍不生效力，被上訴人在不知情之情況下對郭弘仕所為之
    和解及清償，自得援引對抗上訴人甚明。
五、綜上所述，被上訴人在未受債權讓與通知前，即就系爭債權
    與讓與人郭弘仕和解並清償完畢，依法得以之對抗受讓人即
    上訴人。從而，上訴人依據會款及債權讓與之法律關係，請
    求被上訴人給付1,400,000 元，及自支付命令送達翌日即97
    年1 月3 日起至清償之日止，按年息百分之5 計算之利息，
    為無理由，應予駁回。原審駁回上訴人之訴，核無違誤，自
    應予以維持。上訴人上訴意旨，仍執陳詞指摘原判決不當，
    求予廢棄改判，為無理由，應予駁回。
六、本件為判決之基礎已臻明確，兩造其餘之攻擊或防禦方法及
    證據，經本院斟酌後，認為均不足以影響本判決之結果，亦
    與本案爭點無涉，自無逐一詳予論駁之必要，併此敘明。
七、據上論結，本件上訴為無理由，依民事訴訟法第436 條之1
    第3項 、第449 條第1 項、第78條，判決如主文。
中    華    民    國    98    年    10    月    9     日
                  民事第六庭  審判長法  官  楊國祥
                                    法  官  陳明呈
                                    法  官  林書慧
正本係照原本作成。
本判決不得上訴。
中    華    民    國    98    年    10    月    9     日
                                書記官  莊豐源


司法院資訊處製作；財團法人民間司法改革基金會備份。
